【裁判字號】    91,訴,3606
【裁判日期】    920725
【裁判案由】    殺人未遂
【裁判全文】
臺灣高雄地方法院刑事判決                        九十一年度訴字第三六六號
    公  訴  人  臺灣高雄地方法院檢察署檢察官
    被      告  甲○○
    選任辯護人  許清連
                林鴻駿
                鄭淑貞
右列被告因殺人未遂案件，經檢察官提起公訴（九十一年度偵字第一七九七九號），
本院判決如左：
    主  文
甲○○殺人，未遂，處有期徒刑貳年拾月。
    事  實
一、甲○○與丁○○曾為男女朋友關係，於民國九十一年五月三十一日上午五時二十
    五分許，駕駛車牌號碼２２０２─ＦＡ號自小客車，沿高雄市前金區○○○路北
    向南方向行駛，行經中山二路與玉竹一街口時，見其前男友丁○○與女性友人乙○○於玉竹街口欲自東向西方向穿越中山二路時，竟萌生妒意，並基於殺人之未
    必故意，駕駛前開車輛於玉竹街之次一個街口迴轉後，即以時速約六、七十公里
    之高速，沿中山二路南向北方向朝乙○○疾駛，並於中山二路與玉竹街口，以上
    開自小客車車頭之左前方，直接撞擊當時已步行穿越中山二路至中央分隔島之乙○○身體左後方，致乙○○當場倒地昏迷並受有第二腰椎爆裂性骨折、頭部外傷
    併腦震盪、左側肱骨頸骨折及多處挫裂傷等傷害，嗣經送阮綜合醫院再轉送廣聖
    醫院救治後，乙○○始倖免於難。甲○○於案發後，留在現場，並向到場處理之
    員警坦承肇事，自首而接受裁判。
二、案經告訴人乙○○訴由高雄市政府警察局新興分局報告台灣高雄地方法院檢察署
    檢察官偵查起訴。
    理  由
一、訊據被告甲○○固不否認有於前揭時、地以時速約六、七十公里之速度開車撞擊
    告訴人乙○○，致告訴人受有前揭傷害之事實，惟矢口否認有何殺人未遂之犯行
    ，辯稱：伊當天從左營重立路住處要到興中路租屋處，因忘記拿租屋處房子的鑰
    匙，才迴轉要回左營住處拿鑰匙，不是故意撞到告訴人，係不小心的云云。經查
    ：右揭犯罪事實，業據告訴人黃楚莤於警訊、偵訊及本院審理中指述綦詳，核與
    目擊證人即丁○○證述：「當天清晨五、六點，我和乙○○在玉竹街、中山二路
    口，由東往西，要過中山路，因為乙○○要過馬路先去開車，她走在我的右前方
    約五、六公尺，我看見一輛很像甲○○三菱白色的轎車在南下的下一個路口迴轉
    ，開在內線車道，當我們走到中央分隔島附近時，甲○○的車子有從我的外側閃
    過，接著就聽到撞擊聲，我轉過頭，她的車子就撞到乙○○身體的左側。我趕緊
    把乙○○抱起來，叫計程車一起到醫院，碰撞後甲○○有把車子停下來，因為我
    忙著救人，其他事情就沒注意，事後警察來處理現場情形我就不清楚。當時甲○○的車速大概六十公里左右，我不曉得他有沒有踩煞車，一般ＡＢＳ的車子煞車
    不會很大聲，甲○○的車子於撞擊後在路口二段分隔島中間馬上停下」之情節相
    符（見本院九十二年一月十四日筆錄）。被告固執前揭情詞辯解，惟查：
    (一)被告固確實於高雄市○○○路一四八號十九樓之四承租房屋，有其提出房屋租
      賃契約書一份為憑，惟被告於九十一年八月二十九日偵訊中，經檢察官訊問何
      以開車到案發地點時，先係向檢察官表示：「我要趕回家」（見偵查卷第５頁
      背面筆錄）；嗣於九十一年十月十七日偵訊時又改稱：「我也不知道為何迴轉
      ，好像是忘了拿東西」等語（見偵查卷第頁背面筆錄），其前後供述之情節
      已互不一致。且偵訊時距案發時間較為接近，衡情記憶應較為深刻，何以於偵
      訊中無法確認當天於該路段迴轉之原因，卻於本院審理時反而能清楚供述係忘
      了拿租屋處之鑰匙云云。再參以本件案發之時間為凌晨五時四十五分許，不論
      是上完晚班要返家，或是早起準備上班，均不可能係自住處要返回租處。是被
      告就其何以在上開路段迴轉之辯解，非但前後不一，且與常情有違，實不足為
      採。
    (二)又案發當時告訴人黃楚莤與證人丁○○正一起通過馬路，因黃楚莤要先到對街
      開車，所以走在丁○○之右前方，此業據證人丁○○證述屬實（見前述），核
      與告訴人黃楚莤於偵訊時陳述之情節相符（見九十一年十一月二十八日偵訊筆
      錄）。另本件被害人遭被告駕車撞擊之位置，係位於該路口中心線附近，此業
      據證人即員警丙○○於本院審理中證述在卷（見本院九十二年五月十三日筆錄
      ）；而被告駕駛之自小客車肇事後，已逾越路口中心線，並停靠於中央分隔島
      處，此亦有道路交通事故調查報告表一紙在卷可憑。再參以證人丁○○證述：
      「她（指被告）迴轉後開最內側車道，接近我時，閃往右邊」（見九十一年十
      一月八日偵訊筆錄），及被告供述：「我有閃過丁○○」（見九十一年十一月
      二十五日偵訊筆錄）等語，則被告若無衝撞被害人之故意，既已自證人丁○○
      之右側（後面）閃過，車子應當往右側即道路之外側繼續偏離，何以仍會在道
      路之中央位置靠近分隔島處撞擊走在證人丁○○右前方之被害人。再參諸證人
      丁○○亦證稱：「被告的車子是從我的後面經過後再去撞到黃楚莤」等語（８
      見本院九十二年一月十四日筆錄），顯見被告係蓄意開車衝撞告訴人等情，已
      堪認定。
    (三)被告雖又辯稱伊有踩煞車，因為煞車不及才撞到告訴人云云，惟查：案發當時
      係九十一年五月三十一日清晨五時二十五分，而當天之日出時間為五時十四分
      ，亦有中央氣象局日出日沒時刻表一份在卷可按，足證當時天色已明。且既係
      清晨，路上人車稀少，視距應相當良好。又案發時該路口並非僅有被害人一人
      獨自穿越馬路，尚有證人丁○○陪同。且依證人丙○○之證述：「現場還有被
      害人的一些朋友，他們好像剛從舞廳喝完酒出來」等語（見本院九十二年五月
      十三日筆錄）。則被告既行駛於視線及視距均屬良好之道路，路口當時又有多
      人在場，參以被告當時並未飲酒，亦有酒精測試值表一紙在卷可參，則被告顯
      能清楚注意路口正有人穿越馬路。倘被告無意衝撞被害人，定能提前採取剎車
      之措施，適時將車輛剎停，以防止本件車禍之發生。則被告辯稱有積極採取剎
      車之措施云云，顯與事實不符，亦難採憑。
    (四)另被告亦不諱言，當時的車速約時速六十至七十公里（見九十一年十月十七日
      偵訊筆錄），核與證人丁○○證稱：被告當時速度很快之情節相符（見九十一
      年九月二十日偵訊筆錄）。被告既非毫無智識之人，當知以時速六、七十公里
      之高速衝撞告訴人，客觀上確實足以造成告訴人死亡之結果。且告訴人亦因此
      受有第二腰椎爆裂性骨折、頭部外傷併腦震盪、左側肱骨頸骨折及多處挫裂傷
      等處之傷害，有阮綜合醫院及廣聖醫院診斷證明書各一紙在卷足憑，足證告訴
      人所受傷害確實不輕；再衡之證人丁○○證稱：「可能是因為被告認為我結交
      新歡」（見九十一年十一月八日偵訊筆錄）、「車禍發生後甲○○也有到醫院
      看黃楚莤，她到醫院見到我，第一句話就問我認不認識莤楚莤」等語（見本院
      九十二年一月十四日筆錄），堪認被告係不滿案外人丁○○另結新歡，並認為
      告訴人為丁○○之新任女友，而心生報復，進而以高速衝撞告訴人，致其受有
      前揭嚴重傷害，其主觀上顯有不確定殺人之故意至為灼然。
二、綜上所述，被告甲○○因認其前男友丁○○結交新歡，乃萌生妒意，並基於殺人
    之不確定故意，以時速六、七十公里之時速，駕車撞擊告訴人乙○○之事實，已
    臻明確。被告前揭所辯，顯係事後卸責之詞，不足採信，此外，復有道路交通事
    故調查報告表一紙、診斷證明書三紙及現場照片三張在卷可資佐證，本件事證明
    確，被告犯行應堪認定。
三、被告甲○○駕車高速撞擊告訴人，顯已著手殺人行為之實施，惟未生告訴人死亡
    之結果，其犯罪尚屬未遂，核其所為係犯刑法第二百七十一條第二項、第一項之
    殺人未遂罪。被告已著手殺人行為之實施，而未致結果之發生，為未遂犯，應依
    刑法第二十六條前段之規定減輕其刑。又按於犯罪未被發覺前，向該管公務員告
    知其犯罪，而不逃避接受裁判者，即與刑法第六十二條規定自首之條件相符。至
    於自首後對其犯罪事實有所主張或辯解，係被告辯護權之行使，不能據此一端即
    謂被告無接受裁判之意（最高法院八十四年度台上字第八二九號判決亦同此見解
    ），且行為是否構成犯罪之要件，應由法院加以認定，非憑行為人主觀認定或承
    認與否而確定。是本件被告固否認有何殺人之主觀犯意，惟既係於犯罪未發覺前
    ，向到場處理之員警坦承肇事而接受裁判，業據高雄市政府警察局交通大隊第四
    分隊員警丙○○於本院九十二年五月十三日審理時證述屬實，自應依刑法第六十
    二條前段之規定減輕其刑，並依法遞減輕之。爰審酌被告因情海生波，即萌殺人
    之犯意，並駕車高速衝撞告訴人，且於犯罪後仍未與告訴人達成和解，賠償告訴
    人所受損失等一切情狀，量處如主文所示之刑，以資儆懲。
據上論斷，應依刑事訴訟法第二百九十九條第一項前段、刑法第二百七十七條第二項
、第一項、第二十六條前段、第六十二條前段，判決如主文。
中      華      民      國    九十二    年      七      月    二十五    日
                                  臺灣高雄地方法院刑事第七庭
                                      審判長法  官  陳志銘
                                            法  官  鄭詠仁
                                            法  官  高英賓
右正本證明與原本無異。
如不服本判決，應於判決送達後十日內，向本院提出上訴狀。
                                            書記官  林雯琪
中      華      民      國    九十二    年      七      月    二十九  日
附錄論罪科刑法條：
中華民國刑法第二百七十一條
殺人者，處死刑、無期徒刑或十年以上有期徒刑。
前項之未遂犯罰之。
預備犯第一項之罪者，處二年以下有期徒刑。


司法院資訊處製作；財團法人民間司法改革基金會備份。
